【裁判字號】    94,再,44
【裁判日期】    950227
【裁判案由】    私運貨物進口
【裁判全文】
高雄高等行政法院判決
                                九十四年度再字第四十四號
再 審 原告  甲○○
再 審 被告  財政部高雄關稅局
代  表  人  游朝順局長
訴訟代理人  黃焜輝
            乙○○
上列當事人間因私運貨物進口事件，再審原告對最高行政法院中
華民國九十一年十月二十四日九十一年度判第一八九三號確定判
決提起再審之訴，關於行政訴訟法第二百七十三條第一項第十三
款部分，經最高行政法院中華民國九十三年一月二十九日九十三
年度判字第四十三號判決駁回，再審原告復提起再審之訴，經最
高行政法院中華民國九十四年十一月三十日九十四年度判字第一
八八四號判決將原再審判決關於該部分再審之訴廢棄，移送本院
審理。本院判決如下：
    主  文
再審之訴駁回。
再審訴訟費用由再審原告負擔。
    事  實
甲、事實概要
緣訴外人世百實業有限公司 (下稱世百公司)委由贊一有限公司
，於民國 (下同)八十七年十月二十日向再審被告所屬之前鎮分
局報運進口馬來西亞產製花崗岩石板乙批共十六只貨櫃（進口報
單為ＢＣ＼八七＼Ｓ五七○＼八○一三），嗣經該分局檢樣查驗
認定原產地為中國大陸，與申報貨物產地為馬來西亞不符且實際
來貨為完成品（原申報半成品）及來貨第一項實際數、重量為一
六、四五八ＰＣＥ公斤（原申報一五、七六八ＰＣＳ、二六八、
○五六公斤），涉有虛報品質、數量及產地之違規行為；另依法
務部調查局航業海員調查處（下稱海調處）八十八年十一月十日
（八八）航肅字第六○○九八八號函示暨經被告報請關稅總局以
八十九年四月五日台總政緝字第八九六○○○六號函釋示，認為
再審原告另與訴外人張益賓、黃勤及尤華恩等四人乃本件「幕
後實際貨主」，共同向世百公司借牌，不法取得內政部同意輸入
函（該函業經內政部註銷），據以憑認再審原告向世百公司借牌
進口非屬准許間接進口之大陸物品，涉嫌逃避管制之違法行為，
並援引財政部八十四年五月九日台財關第八四○一七五九三六號
函示，對再審原告及訴外人張益賓、黃勤及尤華恩等四人，依
違反行為時（下同）海關緝私條例第三十七條第一、三項之規定
轉據同法第三十六條第一、三項之規定，共同課處貨價二倍之罰
鍰，計新臺幣（下同）四、四九一、七二六元，經再審原告聲明
異議未獲准許變更，提起訴願亦遭決定駁回。再審原告循序提起
行政訴訟，經本院九十年度訴字第００三五二號、最高行政法院
九十一年度判字第一八九三號判決駁回。再審原告仍表不服，以
原判決有行政訴訟法第二百七十三條第一項第一款、第十三款適
用法規顯有錯誤及發見未經斟酌之重要證物等再審事由，對之提
起再審之訴，經最高行政法院以九十三年度判字第四十三號判決
再審之訴駁回，再審原告仍不服，以最高行政法院九十三年度判
字第四十三號判決有行政訴訟法第二百七十三條第一項第一款、
第十三款適用法規顯有錯誤及發見未經斟酌之重要證物等再審事
由，對之提起再審之訴，關於行政訴訟法第二百七十三條第一項
第一款再審事由部分，經最高行政法院於九十四年十一月三十日
以九十四年度裁字第二六三九號裁定駁回再審之訴駁回，關於行
政訴訟法第二百七十三條第一項第十三款再審事由部分，經最高
行政法院於九十四年十一月三十日以九十四年度判字第一八八四
號判決將該院九十三年度判字第四十三號判決關於此部分再審之
訴廢棄，移送本院審理。
乙、兩造聲明：
  一、再審原告聲明求為判決：
（一）最高行政法院九十一年度判字第一八九三號判決廢棄。
（二）訴願決定及原處分均撤銷。
  二、再審被告聲明求為判決：再審原告之訴駁回。
丙、兩造之爭點：
一、再審原告主張之理由：
（一）當事人發見未經斟酌之証物，如經斟酌可受較有利益之判
      決部分：
      按「第三審法院應以第二審法院判決確定之事實為判決基
      礎，故當事人如在第三審法院提出新事實為証據，法院固
      不得予以斟酌，但其提出之新証物，如與民事訴訟法第四
      百九十二條第一項第十一款（與行政訴訟法第二百七十三
      條第一項第十三款相同）之情形相合，即非不能據為再審
      理由」最高法院著有五十一年台上字第二五三九號判例。
      本件再審原告經台灣高雄地方法院檢察署（下稱高雄地檢
      署）檢察官以其觸犯懲治走私條例第二條第一項之罪，且
      係連續犯提起公訴，嗣由台灣高雄地方法院（下稱高雄地
      院）刑事庭判決無罪，其無罪之論述，係以再審原告依法
      申報進口，並非不得進口之物品，又已依法申報進口，故
      難以懲治走私條例第二條第一項之罪責相繩，檢察官不服
      提起上訴，台灣高等法院高雄分院（下稱高雄高分院）則
      維持再審原告無罪之判決並告確定，上開判決且於事實內
      認定本件報運進口貨物為尤華恩與方錦明所為，再審原告
      甲○○、與張益賓、黃勤等並無犯意之聯絡，僅為買受
      貨物之人，此有高雄地院九十年度訴字第八三號及高雄高
      分院九十年度上訴字第一九四０號刑事判決暨高雄高分院
      刑事庭九十一年七月二十六日九一雄分院文刑勇字第０八
      五四五號函可稽，原判決於審理中再審原告曾提出上開刑
      事判決，未蒙原法院斟酌，依首開最高法院判例，自得作
      為新証據提起再審之訴，且如經斟酌再審原告並未與尤華
      恩共同私運貨物進口，僅為貨物之買受人，自可受較利益
      之判決，又自高雄高分院上開判決觀之，其對事實之調查
      甚為詳盡，顯較原判決之認事輕率，用法不當不可同日而
      語，在法言法，理應予以採信。
（二）本件貨物報運進係由世百公司辦理，該世百公司負責人何
      豐吉於八十八年七月十六日在海調處供稱該公司進口馬來
      西亞產製花崗石板BC/81/S5 70/8013貨櫃十六只，BC/81/
      S570/8014貨櫃十三只，是友人尤華恩向之借牌進口，報
      關行之投單及報關手績，也是尤華恩處理，嗣百世公司向
      再審被告申請押款放行，也是尤華恩所為，輸入許可證是
      尤華恩所委之贊一報關行職員黃文彬辦理。另尤華恩於八
      十八年七月十六日在海調處供稱，其係福建海運代理有限
      公司經理，於八十六年一月來台定居，八十七年二月領到
      國民身分證，從事進口石材代理業務，借用世百公司營業
      執照，代理進口花崗石，關於報關運輸費用（包含關稅）
      等進口成本均由其墊付，於交貨與國內客戶收取相關費用
      ，世百公司負責人何應昇乃朋友介紹認識（何豐吉為何應
      昇之父），本件及另十三只貨櫃均係其借用世百公司執照
      委託贊一報關行辦理報關手續，嗣因海關疑為大陸產製之
      花崗石，故BC/S7/ S570/8013報關部分由其與黃文彬辦妥
      以四百九十萬元押款放行，世百公司後以基隆市龍泉宮修
      繕名義向內政部申請專業許可進口大陸產花崗石板獲准，
      再向海關申請銷案並取回押款。是本件貨物之進口報運手
      續純由尤華恩借牌所辦，再審原告僅為貨物之買受人，對
      於貨物如何報運進口之事並不知情，洵屬明確，而上開筆
      錄，如經斟酌，可受較利益之裁判，自可以之作為提起再
      審之訴理由（最高法院六十二年十二月三日民庭議會決議
      ，於此亦可適用）。至原判決引用黃勤等之筆錄，純係
      斷章取義，有違採證法則，洵無足採。又與原判決事實相
      同情形之楊登城案件，已由最高行政法院九十一年度判字
      第一八六五號判決廢棄原審法院判決，本件理應為相同之
      判決。綜上所陳，原判決有對於有利再審原告之證據漏未
      斟酌之情形甚為顯然，謹依法提起再審之訴，請賜判決如
      訴之聲明。
二、再審被告答辯意旨略謂：依再審原告、張益賓、黃勤等人
    於海調處之筆錄可知，再審原告於系爭貨物進口前即因尤華
    恩之仲介而買受，且張益賓更於海調處調查時表示貨主黃
    勤應世百公司要求書寫進出口代辦委託書，證明來貨花崗石
    板係受貨主全體委託，以避免黃勤等人不認帳等語綦詳，
    足見再審原告並非單純向尤華恩購貨之國內消費者，且再審
    原告既知尤華恩並未具有代理商牌照，而向世百公司借牌進
    口系爭貨物，則其等為系爭貨物之實際貨主，自堪認定。依
    財政部八十四年五月九日台財關第八四○一七五九三六號函
    之釋示，私運管制物品進口之處罰，並不以報單之進口人為
    限，其幕後走私之實際貨主，亦屬主管機關對之處罰之相對
    人，再審原告為購進涉案花崗石板，而與張益賓、黃勤及
    尤華恩等三人共同謀議，有關涉案貨物進口前之一切相關文
    件及程序皆委由尤華恩出面辦理，事後並言明如何分配涉案
    貨物之事宜，由再審原告分得九只貨櫃，另張益賓三只，黃
    勤二只及尤華恩二只，共計十六只貨櫃，亦為再審原告於
    海調處筆錄中所自承，故再審原告與張益賓、黃勤及尤華
    恩四人同為本件涉案貨物之實際貨主，殊堪認定，再審原告
    自不得藉口涉案貨物之進口程序皆係由尤華恩親自辦理，其
    並非實際之行為人，而主張免罰。又再審原告與尤華恩、黃
    勤、張益賓等人彼此間事前既已對進口涉案管制貨物之事
    有所謀議，縱未親自參與違法行為之實施，然係共同參與「
    一個整體之不法行為」，仍應對該違法行為之全部犯罪結果
    負責任，再審被告將再審原告與尤華恩、黃勤、張益賓共
    同處罰，於法並無違誤等語。復按「行政罰與刑罰性質不同
    ，構成要件各別，．．。」最高行政法院五十一年判字第九
    十二號亦著有判例釋示在案。而懲治走私條例所規定之處罰
    ，係刑罰之制裁，海關緝私條例所規定之處罰，係行政上之
    處罰，而刑事判決與行政處分，自可各自認定事實。本件涉
    及刑責部分，高雄高分院九十年度上訴字第一九四０號刑事
    判決，並非否定再審原告與尤華恩、黃勤、張益賓為本件
    之幕後實際貨主，本件既有違反海關緝私條例之事實，再審
    原告自不足持為本件免予處罰之論據。
    理  由
一、按「有左列各款情形之一者，得以再審之訴對於確定終局判
    決聲明不服。但當事人已依上訴主張其事由或知其事由而不
    為主張者，不在此限：．．．十三、當事人發見未經斟酌之
    證物或得使用該證物者。但以如經斟酌可受較有利益之裁判
    者為限。」固為行政訴訟法第二百七十三條第一項第十三款
    所明定，惟所謂當事人發現未經斟酌之證物，係指該證物在
    前訴訟程序時業已存在，而為當事人所不知或不能使用，今
    始知悉或得予利用者而言，且以如經斟酌可受較有利益之裁
    判者為限，始得據以提起再審之訴。且若當事人雖已主張其
    再審之訴具備行政訴訟法第二百七十三條第一項第十三款規
    定之要件，而經法院審查結果其實無此事由者，則其再審之
    訴即為顯無理由。次按「行政罰與刑罰性質不同，構成要件
    各別，．．。」最高行政法院五十一年判字第九十二號亦著
    有判例足參。而懲治走私條例所規定之處罰，係刑罰之制裁
    ，海關緝私條例所規定之處罰，係行政上之處罰，而刑事判
    決與行政處分，本可各自認定事實，合先敘明。
二、本件再審原告提出高雄高分院九十年度上訴字第一九四０號
    刑事無罪確定判決及證人何豐吉、尤華恩於八十八年七月十
    六日在海調處之筆錄，主張最高行政法院九十一年度判字第
    一八九三號判決有行政訴訟法第二百七十三條第一項第十三
    款再審之事由。惟查，再審原告所提出之證物即高雄高分院
    九十年度上訴字第一九四０號刑事判決，在前訴訟程序中即
    已提出，並經最高行政法院九十一年度判字第一八九三號於
    理由中載明「上訴論旨，除執前詞外，並以．．．本案刑事
    部分業經台灣高等法院高雄分院判決上訴人無罪確定，並認
    定尤華恩係私運貨物進口之人處有期徒刑一年，有該院九十
    年度上訴字第一九四０號刑事判決及該院刑二庭（九一）雄
    院文刑勇字第０八五四五號函可稽，足以証明上訴人並非本
    件貨物進口之人，不應受罰云云，指摘原審判決有判決不備
    理由、理由矛盾及適用法則不當之違法。」等語加以審酌，
    並駁回再審原告之上訴，此有再審原告九十一年七月二十九
    日行政訴訟補充上訴理由狀附於最高行政法院九十一年度判
    字第一八九三號卷及最高行政法上揭判決可稽。且依上述最
    高行政法院五十一年判字第九十二號判例意旨，刑事判決與
    行政處分，本可各自認定事實，縱行政處分認定之事實與刑
    事判決認定之事實不相一致，仍不得遽認行政處分認定之事
    實違法。是再審原告所提出之高雄高分院九十年度上訴字第
    一九四０號刑事判決尚非屬行政訴訟法第二百七十三條第一
    項第十三款所稱發見未經斟酌之重要證物甚明。況本件涉及
    刑責部分，前開臺灣高等法院高雄分院第九十年度上訴字第
    一九四０號刑事判決，係以再審原告於進口前未接觸該石材
    ，無從知悉進口之石材為大陸物品而免責，並非否定再審原
    告與尤華恩、黃勤、張益賓為幕後實際貨主，此亦有高雄
    高分院上述刑事判決附卷足按，是本件再審原告既有違反海
    關緝私條例之事實，再審原告自不足持為免予處罰之論據。
    再審原告另主張：依證人何豐吉、尤華恩於八十八年七月十
    六日在海調處之筆錄可知，本件貨物之進口報運手續純由尤
    華恩借牌所辦，再審原告僅為貨物之買受人，對於貨物如何
    報運進口之事並不知情，洵屬明確，而上開筆錄，如經斟酌
    ，可受較利益之裁判，自可以之作為提起再審之訴理由云云
    。然查，再審原告於本院九十年度訴第三五二號審理中即曾
    為上述之主張，惟經本院原判決認：「四、依前揭財政部八
    十四年五月九日台財關第八四０一七五九三六號函之釋示：
    『廠商報運貨物進口夾藏管制物品或其他准許進口類物品，
    其進口人與實際貨主不同時，．．而對幕後走私之實際貨主
    ，則依同條例（海關緝私條例）第三十六條第一項及第三項
    規定處罰。．．。』是私運管制物品進口之處罰，並不以形
    式上認定之進口人名義為限，其幕後實際走私之貨主，亦屬
    主管機關應據以處罰之相對人。本件原告為購進系爭花崗岩
    石板，而與張益賓、黃勤及尤華恩等三人共同謀議，有關
    系爭貨物進口前之一切相關文件及程序皆委由尤華恩出面辦
    理，事後並言明如何分配系爭貨物之事宜，由原告分得九只
    貨櫃，另張益賓三只、黃勤二只及尤華恩二只，共計十六
    只貨櫃，為原告於海調處前揭調查筆錄中所自承，故原告與
    張益賓、黃勤及尤華恩四人同為本件系爭貨物之實際貨主
    。再據同日之調查筆錄原告供述：『上述報單之大陸產製花
    崗石板被高雄關稅局認定為大陸產後，尤華恩向我們貨主表
    示可以申請押款放行，後經海關核算，以新台幣四百九十萬
    元辦理押款放行。』，同堪認定原告為實際貨主。原告自不
    得藉口系爭貨物之進口程序皆係由尤華恩『親自辦理』，其
    並非實際之行為人，而主張免責；又據原告於同日之調查筆
    錄供稱：『我（即原告）、黃勤、張益賓及尤華恩決定不
    透過楊登城取得Ｉ∕Ｐ後，我便以電話向基隆市捷聖報關行
    友人楊國雄探小賴接洽方式，剛好楊國雄知道小賴其人，經
    楊國雄與其接觸後以電話向我表示，只要我們支付四百九十
    萬元押之一半金額，即二百四十五萬元，即可取得Ｉ∕Ｐ．
    ．我得知此一途徑之後，立即通知張益賓、黃勤、尤華恩
    等三人到我家研商，最後同意以二百四十五萬代價取得Ｉ∕
    Ｐ．．我便與我太太賴秋霞攜帶前述四十萬元現金及支票簿
    北上至基隆找楊國雄．．楊國雄表示小賴已同意我們支付四
    十萬元現金，餘差額以我太太在嘉義市亞太銀行嘉義分行之
    帳戶開立支票支付，並由楊國雄將現金及支合計二百四十五
    萬元帶去給小賴，約半小時後，楊國雄便拿回一張Ｉ∕Ｐ．
    ．』等詞，並已供述其支付代價以取得輸入許可證之行為，
    原告既為實際貨主且事後又為掩飾其非法進口管制物品之行
    為，又支付代價而非法取得輸入許可證以達放行目的，上情
    均堪認原告非單純之買受人而已，原告主張許可證之取得與
    訴外人何豐吉、黃文彬、涂國賢、歐瑤池、楊國雄、賴欽聰
    等人相關，其僅為被害人，並無關連云云，誠無可取。換言
    之，原告及尤華恩等人彼此間事前既已對進口系爭管制貨物
    之事有所謀議，並有犯意之聯絡，則縱原告並未親自參與違
    法行為之實施，然係共同參與『一個整體之不法行為』，仍
    應對上開違法行為之全部犯罪結果負責任。」等語而不予採
    信，且本院前述見解，亦經最高行政法院九十一年度判字第
    一八九三號判決審酌後予以維持，此有本院及最高行政法院
    上述判決附卷足按，是證人何豐吉、尤華恩於八十八年七月
    十六日在海調處之筆錄，亦非屬行政訴訟法第二百七十三條
    第一項第十三款所稱發見未經斟酌之重要證物，如經斟酌，
    可受較有利益之裁判者無疑。從而，再審原告就此部分之主
    張，亦無可採。至於最高行政法院九十一年度判字第一八六
    五號判決，係屬個案，並非判例，尚無拘束本件判決之效力
    ，併予指明。
三、綜上所述，本件再審原告主張依行政訴訟法第二百七十三條
    第一項第十三款規定，請求廢棄最高行政法院九十一年度判
    字第一八九三判決，並撤銷訴願決定及原處分。然依再審原
    告所訴，顯無再審理由，應予駁回。
四、據上論結，本件再審原告之訴為顯無理由，依行政訴訟法第
    二百八十一條、第二百七十八條第二項、第九十八條第三項
    前段，判決如主文。
中    華    民    國  九十五  年  二    月  二十七    日
                  第一庭審判長法  官  呂佳徵
                              法  官  許麗華
                              法  官  林勇奮
以上正本係照原本作成。
如不服本判決，應於判決送達後二十日內向本院提出上訴書狀，
其未表明上訴理由者，應於提起上訴後二十日內向本院提出上訴
理由書（須按對造人數附繕本）；如於本判決宣示或公告後送達
前提起上訴者，應於判決送達後二十日內補提上訴理由書（須附
繕本）。未表明上訴理由者，逕以裁定駁回。提起上訴應預繳送
達用雙掛號郵票七份（每份三十四元）。
中    華    民    國  九十五  年  二    月  二十七    日
                              書記官  黃玉幸


司法院資訊處製作；財團法人民間司法改革基金會備份。
